---
title: "Não Supervisionado"
output: html_document
---

```{r}
library(tidyverse)
library(clustMixType) 
library(readxl)

```

```{r}
dados_raw <- read_excel("dados_completos.xlsx") %>% tibble::as_tibble()

dados_raw$date <- as.Date(dados_raw$date)

dados_raw <- dados_raw %>%
  mutate(
    tipo_refeicao = as.factor(tipo_refeicao),
    categoria_padrao = as.factor(categoria_padrao),
    categoria_vegano = as.factor(categoria_vegano),
    dia_semana = as.factor(dia_semana),
    mes = as.factor(mes),
    almoco = as.factor(almoco),
    periodo_semestre = as.factor(periodo_semestre),
    restaurante_utilizado = as.factor(restaurante_utilizado),
    quantidade = as.integer(quantidade),
    feriado_dummy = as.factor(feriado_dummy)
  )

glimpse(dados_raw)

dados_raw <- dados_raw %>% mutate(row_id = row_number())

dados_proc <- dados_raw %>%
  select(-date, -almoco) %>%        
  mutate(
    quantidade = as.numeric(scale(as.numeric(quantidade)))) %>%
  mutate(across(where(is.character), as.factor))

message("linhas no original: ", nrow(dados_raw))
message("linhas no processamento (com row_id): ", nrow(dados_proc))


used_idx <- which(complete.cases(dados_proc %>% select(-row_id)))
length(used_idx) 
dados_kproto <- dados_proc %>% filter(row_id %in% used_idx) %>% select(-row_id)

stopifnot(length(used_idx) == nrow(dados_kproto))
message("Observações usadas no kproto: ", nrow(dados_kproto))

```
```{r}
wss <- numeric()
max_k <- 20
set.seed(123)
for (k in 2:max_k) {
  kp <- kproto(x = dados_kproto, k = k, nstart = 5)
  wss[k - 1] <- kp$tot.withinss
}
elbow_data <- tibble(k = 2:max_k, wss = wss)

library(ggplot2)
ggplot(elbow_data, aes(x = k, y = wss)) +
  geom_line() + geom_point() +
  scale_x_continuous(breaks = 2:max_k) +
  labs(title = "Método do Cotovelo para K-Prototypes",
       x = "Número de Clusters (K)",
       y = "Total Within-Cluster Sum of Squares (WSS)")

```
```{r}
set.seed(123)
k_choice <- 6
kproto_resultado <- kproto(x = dados_kproto, k = k_choice, nstart = 25, lambda = NULL)

print(kproto_resultado$centers)

mapeamento <- tibble(row_id = used_idx, cluster = kproto_resultado$cluster)
dados_com_cluster <- dados_raw %>%
  left_join(mapeamento, by = "row_id") %>%
  arrange(row_id)

dados_com_cluster <- dados_com_cluster %>%
  mutate(cluster = ifelse(is.na(cluster), 0L, as.integer(cluster)))
```
```{r}
dados_com_cluster %>% head()

kproto_resultado$centers
```
```{r}
dadoss <- dados_com_cluster
perfil_numerico <- dadoss %>%
  group_by(as.factor(cluster)) %>%
  summarise(
    contagem = n(),
    media_quantidade = mean(quantidade),
    mediana_quantidade = median(quantidade),
    min_quantidade = min(quantidade),
    max_quantidade = max(quantidade),
  ) %>%
  arrange(media_quantidade) 

print(perfil_numerico)
```
## Cluster 1: Demanda Média-Alta (Jantar RU - Meio Semestre)

**Perfil:** Jantares no RU, servindo bovino, tipicamente às quartas-feiras no meio do semestre.

## Cluster 2: Vale da Demanda (Jantar RA - Meio Semestre)

**Perfil:** Jantares no RA, servindo bovino, tipicamente às sextas-feiras no meio do semestre.

## Cluster 3: Demanda Média (Almoço RS - Início Semestre)

**Perfil:** Almoços no RS, servindo bovino, tipicamente às terças-feiras no início do semestre.

## Cluster 4: Demanda Baixa (Almoço RS - Férias)

**Perfil:** Almoços no RS, servindo frango, tipicamente às quartas-feiras nas férias (julho).

## Cluster 5: Pico de Demanda (Almoço RU - Início Semestre)

**Perfil:** Almoços no RU, servindo bovino, tipicamente às segundas-feiras no início do semestre.

## Cluster 6: Demanda Baixa (Jantar RS - Fim Semestre)

**Perfil:** Jantares no RS, servindo frango, tipicamente às segundas-feiras no fim do semestre.

```{r}

perfil_restaurante <- dadoss %>%
  count(cluster, restaurante_utilizado) %>%  
  group_by(cluster) %>%                     
  mutate(percentual = n / sum(n)) %>%        
  arrange(cluster, desc(percentual))        

print(perfil_restaurante)
```
```{r}
library(ggplot2)

ggplot(dadoss, 
       aes(x = as.factor(cluster), y = quantidade, fill = cluster)) +
  geom_boxplot() +
  labs(title = "Distribuição da Quantidade por Cluster",
       x = "Cluster",
       y = "Quantidade") +
  theme_minimal()
```
```{r}
library(ggplot2)


ggplot(dadoss, aes(x = as.factor(cluster), fill = restaurante_utilizado)) +
  geom_bar(position = "fill") + 
  labs(title = "Composição de 'Restaurante' por Cluster",
       x = "Cluster",
       y = "Percentual",
       fill = "Restaurante") +
  theme_minimal()
```

```{r}
ggplot(dadoss, aes(x = quantidade, fill = as.factor(cluster))) +
  geom_density(alpha = 0.7) + 
  facet_wrap(~ cluster, ncol = 2) + 
  labs(title = "Distribuição (Forma) da Demanda por Cluster",
       x = "Quantidade",
       y = "Densidade") +
  theme(legend.position = "none") 
```

```{r}
library(ggplot2)

# Lembre-se, 'dadoss' é o seu dataframe que já filtrou o cluster 0
ggplot(dadoss, 
       aes(x = as.factor(cluster), fill = tipo_refeicao)) +
  geom_bar(position = "fill") + # "fill" mostra a proporção em 100%
  labs(title = "Composição do Tipo de Refeição por Cluster",
       x = "Cluster",
       y = "Percentual",
       fill = "Tipo de Refeição") +
  theme_minimal()
```

```{r}
ggplot(dadoss, 
       aes(x = as.factor(cluster), fill = categoria_padrao)) +
  geom_bar(position = "fill") + # "fill" mostra a proporção em 100%
  labs(title = "Composição do Tipo de Refeição por Cluster",
       x = "Cluster",
       y = "Percentual",
       fill = "Tipo de Refeição") +
  theme_minimal()
```


